【裁判字號】    97,上訴,2463
【裁判日期】    971117
【裁判案由】    偽造文書等
【裁判全文】
臺灣高等法院刑事判決                97年度上訴字第2463號
上  訴  人  臺灣士林地方法院檢察署檢察官
被      告  甲○○
選任辯護人  鄒孟昇律師
            曾郁榮律師
上列上訴人因被告偽造文書等案件，不服臺灣士林地方法院95年
度訴字第1065號，中華民國97年4 月14日第一審判決（起訴案號
：臺灣士林地方法院檢察署95年度偵緝字第553、554、555 號，
暨臺灣板橋地方法院檢察署檢察官移送併辦案號：95年度偵緝字
第1225號），提起上訴，本院判決如下：
    主  文
上訴駁回。
    理  由
一、按不服地方法院之第一審判決而上訴者，應向管轄第二審之
    高等法院為之；上訴書狀應敘述具體理由；第二審法院認為
    上訴書狀未敘述理由或上訴有第362 條前段之情形者，應以
    判決駁回之，刑事訴訟法第361條第1、2項、第367條分別定
    有明文。而所謂具體理由，必係依據卷內既有訴訟資料或提
    出新事證，指摘或表明第一審判決有何採證認事、用法或量
    刑等足以影響判決本旨之不當或違法，而構成應予撤銷之具
    體事由，始克當之（例如：依憑證據法則具體指出所採證據
    何以不具證據能力，或依憑卷證資料，明確指出所為證據證
    明力之判斷如何違背經驗、論理法則）；倘僅泛言原判決認
    定事實錯誤、違背法令、量刑失之過重或輕縱，而未依上揭
    意旨指出具體事由，或形式上雖已指出具體事由，然該事由
    縱使屬實，亦不足以認為原判決有何不當或違法者（例如：
    對不具有調查必要性之證據，法院未依聲請調查亦未說明理
    由，或援用證據不當，但除去該證據仍應為同一事實之認定
    ），皆難謂係具體理由，俾與第二審上訴制度旨在請求第二
    審法院撤銷、變更第一審不當或違法之判決，以實現個案救
    濟之立法目的相契合，並節制濫行上訴（最高法院97年度台
    上字第892 號判決參照）。是倘上訴人之上訴書狀雖有敘述
    上訴理由，惟並未具體敘述第一審判決有上述違法、不當情
    形，或形式上雖已指出具體理由，然該事由縱使屬實，亦不
    足以認為原判決有何不當或違法者，即與未敘述具體理由無
    異，所為上訴，即非適法。
二、經查，原審判決依憑被告甲○○自白、證人即告訴人訊誠光
    電股份有限公司（下稱訊誠公司）代理人柳秀芬、上揚科技
    股份有限公司（下稱上揚公司）代理人汪麗玲之證言，及訊
    誠公司抽驗被告出貨之液晶面板報告、偽造之上海商業儲蓄
    銀行匯出匯款申請書、上海商業儲蓄銀行匯出匯款申請書、
    彰化銀行外匯收支或交易申報書、偽造之彰化銀行外匯收支
    或交易申報書等證據資料，認定被告連續於民國93年4 月間
    ，向訊誠公司偽稱以每片美金203元價格，出售日本HITACHI
    廠牌15吋液晶面板，訊誠公司不疑有詐，遂與甲○○訂約採
    購同廠牌尺寸液晶面板3 千片，並交付部分貨款。惟甲○○
    竟以瑕疵貨交予訊誠公司，並為掩飾實際交易價格，變造彰
    化銀行外匯收支或交易申報書上實際匯款金額後，傳真予訊
    誠公司收受，足以生損害於訊誠公司。復於同年5 月間，上
    揚公司向甲○○訂購日本MITSUBISHI牌15吋液晶面板551 片
    ，並預付貨款。惟甲○○於收受貨款後，挪為他用，並為掩
    飾上情，變造上海商業儲蓄銀行匯出匯款申請書上實際匯款
    金額後，再傳真予上揚公司收受，足以生損害於上揚公司等
    犯行，因認被告連續犯刑法第216條、第210條行使變造私文
    書罪、同法第339條第1項之詐欺取財罪，且二罪間，有方法
    、目的牽連關係，應從一重之行使變造私文書罪論處，並審
    酌被告深表悔悟及其品行、犯罪動機、手段、所詐得之金額
    ，暨已與上揚公司達成和解分期償還，惟與訊誠公司尚未達
    成和解等一切情狀，量處有期徒刑1年6月，再依96年罪犯減
    刑條例之規定，減為有期徒刑9 月。復斟酌被告有還款誠意
    ，因告貸無門，無法一次還清，且目前有固定工作，如遽入
    監服刑，恐影響分期償債能力，認所宣告之刑，以暫不執行
    為適當，併予宣告緩刑5 年。再依刑法第74條第2項第3款之
    規定，命被告應給付上揚公司新台幣（下同）180 萬元，給
    付方式為自97年5月10日起按月於每月10日給付2萬元，至清
    償完畢為止；應給付訊誠公司600萬元，給付方式為自97年5
    月10日起按月於每月10日給付2萬元，自95年5月10日起改按
    月於每月10日給付4 萬元，至清償完畢為止。若被告不履行
    此一負擔，且情節重大足認原宣告之緩刑難收其預期效果，
    而有執行刑罰之必要者，依刑法第75條之1第1項第4 款之規
    定，得撤銷其緩刑宣告等情，均已詳敘調查、取捨證據之結
    果及憑以認定犯罪事實之心證理由。從形式上觀察，原判決
    並無認定事實錯誤、量刑瑕疵或違背法令之情形可言。
三、檢察官不服，於97年5月1日具狀提起第二審上訴，其理由以
    ：茲據告訴人訊誠公司具狀請求上訴，意旨略以：「被告有
    固定之工作與收入，而事發至今將近4年，被告分文未償還
    告訴人，而原審竟認被告有和解之誠意，僅判處被告應執行
    有期徒刑9月，並諭知緩刑5年，實有輕判之嫌」，因之請求
    上訴。經核閱告訴人所述事項，認其聲請上訴尚非顯無理由
    ，爰附送原聲請狀，並援引上開理由，依法提起上訴等語（
    僅就行使變造私文書部分提起上訴）。
四、惟按告訴人之告訴，目的在促使偵查權之發動，而案件之起
    訴或上訴，目的在案件之繫屬，亦即當事人與法院發生訴訟
    關係。因是訴訟程序中，其訴訟行為之評價原就不同，在偵
    查程序中，檢察官與告訴人純為單向關係，告訴人之作用在
    於提供檢察官犯罪之資料；而審判程序中，法院與當事人（
    檢察官、被告）係三方關係，作用在釐清訴訟當事人間有關
    訴訟資料之爭執，進而判斷罪責之有無，告訴人充其量僅是
    訴訟關係人，並不在三方互動關係中。從而，案件進入審理
    程序後，檢察官單純引述告訴人之觀點或論述，作為訴訟攻
    防，而非以當事人角色對證據價值為主觀之認知與判斷，如
    此易導致訴訟程序中訴訟主體定位不明，甚至影響被告防禦
    權之行使。本件檢察官上訴僅概括引述告訴人對原審判決之
    意見陳述為理由，而非以檢察官自身參與訴訟，對證據能力
    之取捨，證明力有無違背經驗、論理法則之判斷，據以檢驗
    原判決有無違背法令，或提出新事證，具體指摘原判決有何
    不當，殊難認其所載與刑事訴訟法第361條第2項「應敘述具
    體理由」之要件相契合。揆諸上開說明，自非屬得上訴第二
    審之具體理由，應認本件此部分上訴違背法律上程式，爰不
    經言詞辯論，逕予駁回其上訴。
據上論斷，應依刑事訴訟法第367條前段、372條，判決如主文。
中    華    民    國    97    年    11    月    17    日
                  刑事第二庭審判長法  官  洪光燦
                                  法  官  宋明蒼
                                  法  官  李麗玲
以上正本證明與原本無異。
如不服本判決，應於收受送達後10日內向本院提出上訴書狀，其
未敘述上訴之理由者並得於提起上訴後10日內向本院補提理由書
（均須按他造當事人之人數附繕本）「切勿逕送上級法院」。
                                  書記官  廖婷璇
中    華    民    國    97    年    11    月    18    日


司法院資訊處製作；財團法人民間司法改革基金會備份。
